臺灣臺南地方法院刑事判決　　　　　　　95年度訴字第1180號
公　訴　人　臺灣臺南地方法院檢察署檢察官
被　　　告　丁○○
指定辯護人　張仁懷律師
上列被告因殺人未遂等案件，經檢察官提起公訴（九十五年度偵
字第一０三五二號、九十五年度偵字第一一三六五號），本院判
決如下：
    主  文
丁○○傷害人之身體，處有期徒刑壹年，並於刑之執行前，令入
相當處所，施以禁戒拾月，扣案之鋼椎針壹支沒收。又以加害生
命之事，恐嚇他人，致生危害於安全，處有期徒刑伍月。應執行
有期徒刑壹年肆月，並於刑之執行前，令入相當處所，施以禁戒
拾月，扣案之鋼椎針壹支沒收。
    事  實
一、丁○○與乙○○、甲○○為鄰居關係。丁○○因公寓大樓管
    理委員會津貼問題，與乙○○屢起爭執。遂於民國九十五年
    七月二日晚上六時許，藉酒後醉意前往乙○○位於臺南市○○路一三九巷十一之一號二樓住所前之中庭花園，大聲叫罵
    乙○○，嗣乙○○因不堪其擾，步出住所下樓至前開中庭花
    園，隨後兩人引發口角爭執。詎丁○○竟基於傷害之故意，
    持其所有而預藏之鋼椎針一支，刺向乙○○胸部附近二、三
    下，導致乙○○因此受有左側乳上胸部約０．一公分粗針刺
    傷口及左側胸壁上０．五公分擦傷之傷害，幸經大樓守衛葉
    永忠、乙○○之夫、以及鄰居甲○○等人上前合力制止丁○○後，丁○○始未能繼續，嗣經警據報到場處理後，將丁○○及在場之甲○○等人帶回臺南市○○路七四０號德高派出
    所內調查，並查扣上開鋼椎針一支。惟丁○○於前開派出所
    接受警員調查之際，另基於恐嚇之犯意，以加害生命之事，
    對甲○○恫稱：「你姓林喔？不要讓我出來，不然就要讓你
    死的很難看」等語，使甲○○心生畏懼，致生危害於安全。
    最後乙○○、甲○○均因不甘受害，而報警究辦。
二、案經乙○○、甲○○訴由臺南市警察局第一分局報請臺灣臺
    南地方法院檢察署檢察官偵查起訴。
    理  由
甲、證據能力方面
一、辯護人於辯護意旨狀中稱，被告於警局受詢問時因酒後已意
    識不清，屬刑事訴訟法第九十三條之一第一項因身體健康突
    發之事由，有事實上不能訊問之情況，應依同法第一百五十
    八條之二之規定，排除警詢筆錄之證據能力。唯查刑事訴訟
    法第九十三條之一之增訂理由，係認遇被告或犯罪嫌疑人有
    身體健康之突發事由，事實上不能訊問者，例如毒癮發作、
    身受重傷等，客觀上無從為偵查之進行，故將經過時間不計
    入解送法院聲請羈押之時間，亦不得於上開期間進行任何訊
    問行為。被告於警局製作詢問筆錄時，雖因飲酒後之酒精作
    用，聽力較為遲緩、回答偶有含糊外，對於警員詢問其姓名
    、住址等年籍資料，都能正確回覆，問及與告訴人乙○○糾
    紛之事，尚能娓娓道來，且一再向警員強調並無殺害乙○○
    之意等情，綜上可知客觀上並無不能進行偵查的情狀，此經
    本院於審理時勘驗被告之警詢錄音查證明確 (見本院卷第五
    十三、五十四頁)，不得僅憑被告曾飲用酒精，即認有因身
    體健康突發之事由，事實上不能訊問之情況，而排除被告警
    局中所作之供述，故被告之警詢筆錄，本院認為應有證據能
    力。
二、告訴人乙○○於偵查中陳述遭受侵害之過程，性質上核屬證
    人證述其見聞之事實，依法應行具結，以確保其證述真實無
    偽，故該告訴人於偵查中未經具結之陳述，依刑事訴訟法第
    一百五十八條之三之規定，自無證據能力。至告訴人乙○○
    於警詢時之陳述，業據被告於本院審判程序中同意引用作為
    證據，而本院審酌該言詞陳述作成時之情況，尚無不適於作
    為證據之處，依刑事訴訟法第一百五十九條之五之規定，自
    有證據能力。
乙、實體部分
一、傷害部分
（一）訊據被告丁○○就其於上開時、地，持扣案之鋼椎針傷害
      告訴人乙○○胸部之事實坦承不諱，核與告訴人乙○○於
      警詢之指述、及在場證人甲○○、葉永忠分別於偵、審中
      證述之情節大致相符，又有鋼椎針一支扣案可佐，復有台
      南市立醫院驗傷診斷書、就醫摘要及完整病歷影本各一份
      附卷足憑，是被告前開傷害犯行，洵堪認定。
（二）公訴意旨認被告涉有殺人未遂罪嫌，主要係以被告持尖端
      處長約四公分之鋼椎針行刺告訴人乙○○之胸部要害，且
      據告訴人乙○○指稱被告於行兇過程中尚有揚言要讓告訴
      人乙○○死，顯見應有殺害告訴人乙○○之犯意等以為論
      據。唯查：(1)本件告訴人乙○○所受之傷害，為左側乳上
      胸部約０．一公分粗針刺傷口及左側胸壁上０．五公分擦
      傷之傷害，至於深度則無法測出，然可以確定的是深度如
      超過胸腔壁厚度，則可能造成氣胸或血胸，然告訴人乙○○送醫當時有作胸部Ｘ光照射後，並無發現有氣胸或血胸
      之狀況等情，此有台南市立醫院分別於九十五年九月七日
      、九十五年十月二十五日函覆之就醫摘要、完整病歷等在
      卷可稽，而被告為成年男子，又當天酒後果若真欲持該鋼
      椎針置瘦弱之告訴人乙○○於死地，則以被告當天與告訴
      人乙○○單獨相處之時間內，應有從容之時間，以更強之
      施力勁道、猛度、甚至更多揮擊的次數，以此刺殺告訴人
      乙○○，應斷無可能使告訴人乙○○僅在胸前留下一處粗
      針刺傷口及一處擦傷，且並未深及胸腔而造成氣胸或血胸
      之情形。(2)再查，經本院當庭勘驗該扣案之鋼椎針總長為
      十一．八公分，椎針部分長四．二公分（附於本院卷第一
      百四十九頁），此種鋼椎針雖易於藏放不被發現，然以一
      般成年男子握住該鋼椎針握柄後，所能露出之尖銳椎針部
      分已經有限，且不易握緊施力，倘被告當初確有置告訴人
      乙○○於死之犯意，衡情應可預先藏匿較鋼椎針更為鋒利
      之工具，以造成更大的創傷，較易得逞，故被告辯稱其當
      天是想要教訓一下告訴人乙○○，並非要致告訴人乙○○
      於死地，尚非無據，應屬可採信。(3)再者，告訴人乙○○
      於偵訊中未經具結之證述業經本院排除其證據能力，而其
      在警詢時雖指述被告有於行刺過程中揚言欲讓伊死云云，
      然查證人葉永忠於本院具結後證稱「沒有聽到被告跟告訴
      人乙○○說『要讓妳死』這句話」（本院九十五年九月二
      十一日訊問筆錄參見），而證人甲○○於偵查中具結後之
      證詞亦從頭至尾均未提及被告有對告訴人乙○○說過該些
      話語（九十五年度偵字第一０三五二號偵查卷第二十八、
      二十九頁參見），而被告自警詢（以本院當庭勘驗過之警
      詢錄音內容為準，本院卷第一二六頁至一二九頁參見）、
      偵查，乃至本院審理中，均堅決否認曾經在行兇過程中有
      說過上開話語，故此部分除告訴人乙○○於警詢時之指述
      外，尚無其他積極證據足以佐證被告於行兇過程中，確實
      有對告訴人乙○○說過「要讓伊死」之話語，是自難僅憑
      此即作為被告當天確有殺人犯意之證明。(4)末查，衡酌常
      情，被告與告訴人乙○○，係因大樓管理委員會津貼之公
      益問題而有嫌隙，並非有不共戴天之深仇大恨，依情理應
      尚不致於引發被告殺害告訴人乙○○之動機。故公訴人起
      訴被告涉犯殺人未遂罪嫌，尚屬無相當積極具體之證據可
      資證明，而得使本院形成被告之上開持鋼錐針刺向告訴人
      乙○○之行為確實已達到殺人未遂犯行之超越合理懷疑之
      確信，故本院認被告之上開行為應僅成立傷害罪，惟因二
      者之基本社會事實同一，爰依法變更起訴法條，併此敘明
二、恐嚇部分
    訊據被告丁○○對於在上開時地恐嚇告訴人甲○○之事實，
    迭於偵查中、本院審理時坦承不諱，核與告訴人甲○○於偵
    查中具結後之證詞，及現場目擊證人即警員蘇基生於警局中
    證述之情節相符 （南市警一刑偵字第九五０七００一一一
    八號卷第三頁參見），故此部分之事證亦臻明確，同堪認定
    。
三、核被告所為，係犯刑法第二百七十七條第一項普通傷害罪、
    第三百零五條恐嚇罪。被告所犯上開二罪，犯意個別，罪名
    不同，應分論併罰。
四、至於辯護人辯稱被告於行為當時有飲用酒類並已達酒醉之程
    度，故在傷害及恐嚇行為時均已經處在精神耗弱之狀態下，
    依法得予以減輕其刑云云。然按行為時因精神障礙或其他心
    智缺陷，致不能辨識其行為違法或欠缺依其辨識而行為之能
    力者，不罰。行為時因前項之原因，致其辨識行為違法或依
    其辨識而行為之能力，顯著減低者，得減輕其刑。前二項規
    定，於因故意或過失自行招致者，不適用之。此刑法第十九
    條訂有明文。故本件被告於行為前，雖有飲用酒類，但經本
    院依職權委請高雄市立凱旋醫院為被告進行精神鑑定後，認
    為被告雖有「酒精依賴」症狀，但被告故意藉酒意遂行傷害
    告訴人乙○○之行為時，並無幻覺、妄想等精神症狀，此有
    高雄市立凱旋醫院九十五年十一月三十日函附之鑑定書一份
    在卷可稽，故可知被告當時尚未達有精神障礙或其他心智缺
    陷，致其辨識行為違法或依其辨識而行為之能力，顯著減低
    之程度，自無減輕其刑規定之適用，況且，縱使被告當時確
    已達到精神障礙或其他心智缺陷，致其辨識行為違法或依其
    辨識而行為之能力，顯著減低之程度，然被告飲酒，既係因
    其故意所自行招致者，依刑法第十九條第三項之規定，亦無
    法適用減輕其刑之規定，故辯護人上開所辯，自屬無足採，
    難以採信。本院審酌被告僅因社區管理委員會之細故，即對
    告訴人乙○○心生怨懟，持預備之鋼椎針一支下手行兇，惡
    性非輕，且犯罪後猶於警局中出言恐嚇幫忙制止之告訴人甲○○，無視公權力存在，且迄未與告訴人二人達成和解等一
    切情狀，分別量處如主文所示之刑，並定其應執行之刑。本
    院並參酌高雄市立凱旋醫院九十五年十一月三十日函附之鑑
    定書內容及建議，認為被告確實因有長期飲酒之習慣，容易
    導致判斷及自我抑制力受影響之人，又因飲酒導致有本件之
    犯行，足認其已酗酒成癮並有再犯之虞，為達防衛社會之目
    的，已有對其採取隔離、保護與治療措施，亦即接受禁戒處
    分以達預防矯治之必要，爰依刑法第八十九條第一項、第二
    項前段之規定就其所犯傷害罪部分，令被告於刑之執行前施
    以禁戒處分十月。扣案之鋼椎針一支，為供被告犯傷害罪所
    用之物，且為被告所有，應依刑法第三十八條第一項第二款
    規定宣告沒收之。
據上論斷，應依刑事訴訟法第二百九十九條第一項前段、第三百
條，刑法第二百七十七條第一項、第三百零五條、第八十九條第
一項、第二項前段、第五十一條第五款、第三十八條第一項第二
款，刑法施行法第一條之一，判決如主文。
本案經檢察官丙○○到庭執行職務。
中　　華　　民　　國　　96　　年　　1　　月　　25　　日
                刑事第十庭審判長  法  官  陳欽賢
                                  法　官  陳賢德
                                  法　官  林臻嫺
上正本證明與原本無異。
如不服本判決，應於送達後十日內向本院提出上訴狀（須附繕本
）。
                                  書記官  許悉愛
中　　華　　民　　國　　96　　年　　1　　月　　26　　日
附錄本案論罪科刑法條全文：
中華民國刑法第277條第1項
傷害人之身體或健康者，處 3 年以下有期徒刑、拘役或 1 千元
以下罰金。
中華民國刑法第305條
以加害生命、身體、自由、名譽、財產之事，恐嚇他人致生危害
於安全者，處 2 年以下有期徒刑、拘役或 3 百元以下罰金。
